臺灣臺北地方法院民事判決
110年度重訴字第629號
原      告  詹順安
訴訟代理人  蘇奕全律師
複  代理人  陳孝賢律師
            薛祐珽律師
被      告  硬底片有限公司

法定代理人  吳亦薰
                    送達地址：桃園市○○區○○路0段000○0號0樓
上列當事人間請求履行協議等事件，本院於民國111年3月30日言
詞辯論終結，判決如下：
    主      文
被告應給付原告新臺幣參佰柒拾捌萬元，及自民國一百一十年八
月十日起至清償日止，按週年利率百分之五計算之利息。
原告其餘之訴駁回。
訴訟費用由被告負擔四分之一，餘由原告負擔。
本判決第一項於原告以新臺幣壹佰參拾萬元為被告供擔保後，得
假執行；但被告如以新臺幣參佰柒拾捌萬元為原告預供擔保，得
免為假執行。
原告其餘假執行之聲請駁回。
    事實及理由
壹、程序方面：
一、按訴狀送達後，原告不得將原訴變更或追加他訴，但請求之
    基礎事實同一者，不在此限，民事訴訟法第255條第1項第2
    款定有明文。經查，原告起訴時原為如附表一編號1所示之
    聲明，嗣於本院審理中，變更為如附表一編號2所示之聲明
    ，核原告變更訴之聲明部分，均係基於兩造間就門牌號碼臺
    北市○○區○○路00巷00號1樓及地下1樓（下稱系爭房屋）所簽
    訂之租賃契約（下稱系爭租約）糾紛及協議之同一事實，揆
    諸前開規定，應予准許。
二、被告未於言詞辯論期日到場，核無民事訴訟法第386 條所列
    各款事由，故依原告之聲請，由其一造辯論而為判決。
貳、實體方面：
一、原告主張：兩造於民國108年9月25日簽訂系爭租約，由被告
    向伊承租系爭房屋，租期自108年9月11日起至113年9月10日
    止，租金約定如附表二所示，被告應於每月12日給付約定之
    租金。詎被告自109年10月11日起即未依約給付租金，兩造
    已於109年12月17日合意終止系爭租約。又因被告將系爭房
    屋原有裝潢拆除後即置之不理，造成系爭房屋裝潢毀壞，兩
    造遂於109年12月17日至110年1月間，就系爭租約終止及系
    爭房屋回復原狀之損害賠償達成協議（下稱系爭協議），約
    定被告應給付伊系爭房屋回復原狀之損害賠償費用新臺幣（
    下同）400萬元（下稱系爭裝潢賠償），並約定於被告自110
    年1月1日起至給付系爭裝潢賠償總額之20分之1（即20萬元
    ，計算式：4,000,000×1/20＝200,000）予伊前，應按月給付
    伊10萬元之違約金（下稱系爭違約金）。然被告僅於110年4
    月26日給付2萬元之系爭裝潢賠償，其餘均未給付，爰依系
    爭協議請求被告給付系爭裝潢賠償及利息，暨自110年1月1
    日起至被告清償20萬元之日止，按月給付10萬元違約金等語
    。並聲明：如附表一編號2所示。
二、被告則以：兩造確已於109年12月17日合意終止系爭租約，
    伊於110年4月初已歸還系爭房屋鑰匙，伊願意給付系爭租約
    終止前所積欠之租金。兩造並無為系爭協議，伊雖確有將系
    爭房屋原有裝潢拆除，尚未回復原狀，然系爭裝潢賠償應由
    公證第三方評估回復原狀所須費用，原告主張系爭裝潢賠償
    為400萬元過高，且兩造亦無系爭違約金之約定。此外，系
    爭租約押租金為20萬元，應得抵扣之，且系爭房屋之地下室
    與使用執照不符，造成伊受有損害，伊得為抵銷抗辯。又原
    告對伊提出毀損系爭房屋之刑事告訴（即臺灣臺北地方檢察
    署110年度偵字第23808號毀棄損壞案件），亦經臺灣臺北地
    方檢察署檢察官為不起訴處分等語置辯。並聲明：㈠原告之
    訴及假執行之聲請均駁回。㈡如受不利益判決，願供擔保請
    准宣告免為假執行。
三、本院之判斷：原告主張依系爭協議請求被告給付系爭裝潢賠
    償400萬元，並請求被告自110年1月1日起至清償20萬元之日
    止，按月給付系爭違約金10萬元等語，為被告所否認，並以
    前詞置辯，茲就本件爭點分述如下：
　㈠按民法上所稱之和解，如當事人係以他種之法律關係或以單
    純無因性之債務約束等，替代原有之法律關係而成立者，為
    屬於創設性之和解；若僅以原來明確之法律關係為基礎而成
    立和解時，則屬認定性之和解。倘係前者，債務人如不履行
    和解契約，債權人應依和解所創設之新法律關係請求履行，
    不得再依原有之法律關係請求給付。如為後者，既係以原來
    明確之法律關係為基礎而成立之和解，僅有認定之效力，債
    權人自非不得依原來之法律關係訴請債務人給付，祇法院不
    得為與和解結果相反之認定而已（最高法院98年度台上字第
     315號判決意旨參照），至和解之本質，究為創設，抑為認
    定，應依和解契約之內容定之。
　㈡經查，原告主張兩造於108年9月25日定有系爭租約，並已於1
    09年12月17日合意終止系爭租約等語，此有系爭租約在卷可
    證（見本院卷第21至24頁），並為被告所不爭執（見本院卷
    第130頁），應堪憑採。次查，被告確有拆除系爭房屋原有
    裝潢（包含天花板、地板、隔間等）而未回復原狀等情，此
    有系爭房屋照片附卷可參（見本院卷第27至28頁），亦為被
    告所不爭執（見本院卷第131頁），亦堪認定。而原告主張
    兩造於109年12月17日至110年1月間達成協議，約定被告應
    給付原告系爭房屋裝潢回復原狀之損害賠償費用為400萬元
    （即系爭裝潢賠償）等語，業據原告提出兩造間通訊軟體LI
    NE（下稱LINE）對話紀錄截圖畫面為證（見本院卷第99至10
    7頁），觀諸兩造間LINE對話紀錄，原告於110年1月25日起
    開始多次向被告催討款項，被告並回以：尚在等廠商匯款，
    籌到錢會還款等語（見本院卷第99至101頁），且被告並於1
    10年4月6日向原告表示：抱歉真的是沒有入帳，入帳一定會
    匯款會盡快籌給您，也已答應您要支付400萬元恢復費用，
    若您真的要提告我也理解等語（見本院卷第101頁），可知
    被告確有表明兩造已約定系爭裝潢賠償，堪認原告主張兩造
    有約定系爭裝潢賠償400萬元等語非虛。又核兩造間上開協
    議之內容，僅係就系爭租約之回復原狀義務部分損害賠償金
    額若干為約定，並無以此協議替代原來系爭租約之法律關係
    之意，堪認兩造就系爭裝潢賠償之協議，應屬認定性之和解
    契約，原告應得依兩造間上開協議請求被告給付系爭裝潢賠
    償。
　㈢而按押租金在擔保承租人租金之給付及租賃契約之履行，故
    租賃關係消滅後，承租人如有欠租或其他債務不履行時，其
    所交付之押租金，發生當然抵充之效力。查系爭租約第5條
    約定押租金為20萬元，被告前已交付20萬元押租金等節，此
    有系爭租約在卷可稽（見本院卷第21頁），為兩造所不爭執
    。而兩造於109年12月17日合意終止系爭租約等情，業如前
    述，則系爭租約之租賃關係既已消滅，揆諸前開說明，被告
    所交付押租金20萬元，對於被告就系爭租約回復原狀義務之
    系爭裝潢賠償債務，即發生當然抵充之效力。又原告自承被
    告於110年4月26日曾清償2萬元等語（見本院卷第176頁），
    亦應予以扣除上開款項，故原告應得依系爭協議請求被告給
    付378萬元（計算式：4,000,000－200,000－20,000＝3,780,00
    0）。至被告雖抗辯固有同意要將系爭房屋裝潢回復原狀，
    但系爭裝潢賠償應由公證第三方評估回復原狀所須費用，原
    告主張系爭裝潢賠償為400萬元過高，且系爭房屋之地下室
    與使用執照不符造成其損害而得為抵銷抗辯等語。惟查，兩
    造既已就系爭裝潢損害金額400萬元為約定，被告即應依約
    履行，又被告就其為抵銷抗辯之損害賠償請求債權，均無提
    出何證據以實其說，是被告此節抗辯，實非有據。從而，原
    告依系爭協議請求被告給付378萬元，應屬有據，逾此範圍
    之請求，應屬無據。
　㈣又原告雖主張兩造尚有約定被告自110年1月1日起至給付20萬
    元之日止，應按月給付原告系爭違約金10萬元等語。惟查，
    觀諸兩造間LINE對話紀錄，原告雖有於110年1月29日向被告
    表示：你越晚處理，每個月還是要付10萬元房租費用等語（
    見本院卷第100頁），並於110年4月6日表示：第1筆50萬元
    付了，馬上與你解約等語（見本院卷第103頁），且於110年
    4月9日表示：你自己說要給我50萬元，錢拿到我立刻解約，
    但你根本沒有付我錢，3個月房租，20萬解約的款（賠償的2
    0/1費用），但是一直沒付，要我如何處理等語（見本院卷
    第105至106頁），然由上開LINE對話紀錄，語意並非明確，
    且俱無提到違約金之事，實無從證明兩造有成立「被告自11
    0年1月1日起至給付20萬元之日止，應按月給付原告系爭違
    約金10萬元」之協議，原告復未提出其他證據舉證以實其說
    ，是原告主張兩造有前開協議等語，應非可採，從而，原告
    請求被告自110年1月1日起至給付20萬元之日止，應按月給
    付原告系爭違約金10萬元等語，委屬無據。
四、再按給付無確定期限者，債務人於債權人得請求給付時，經
    其催告而未為給付，自受催告時起，負遲延責任，其經債權
    人起訴而送達訴狀，與催告有同一之效力，民法第229 條第
    2 項定有明文。又遲延之債務，以支付金錢為標的者，債權
    人得請求依法定利率計算之遲延利息，法定週年利率為5％，
    民法第233 條第1 項前段、第203條定有明文。本件原告請
    求被告給付系爭裝潢賠償之債權，核屬無確定期限之給付，
    經原告提起訴訟，起訴狀繕本於110年8月9日送達被告（見
    本院卷第85頁），被告迄未給付，當負遲延責任。是原告請
    求此部分自起訴狀繕本送達被告翌日即110年8月10日起至清
    償日止，按週年利率5％計算之遲延利息，核無不合，應予准
    許。　　
五、綜上所述，原告依系爭協議請求被告給付378萬元，及自110
    年8月10日起至清償日止，按週年利率5％計算之利息，為有
    理由，應予准許，逾此範圍之請求，為無理由，應予駁回。
六、兩造陳明願供擔保，聲請宣告假執行及免為假執行，經核原
    告勝訴部分，合於法律規定，爰分別酌定相當之擔保金額宣
    告之；至原告敗訴部分，其假執行之聲請已失所依據，應併
    予駁回。
七、本件事證已臻明確，兩造其餘主張與攻擊防禦方法及所提證
    據，經審酌後認與本件判決之結果不生影響，爰不另一一論
    述，併此敘明。
八、訴訟費用負擔之依據：民事訴訟法第79條。　　　
中　　華　　民　　國　　111 　年　　4 　　月　　20　　日
                  民事第八庭  審判長法  官  鄭佾瑩
                                    法  官  鄧晴馨
　　　　　　　　　　　　　　　　　　法　官  邱于真
以上正本係照原本作成。
如對本判決上訴，須於判決送達後20日內向本院提出上訴狀。如
委任律師提起上訴者，應一併繳納上訴審裁判費。
中　　華　　民　　國　　111 　年　　4 　　月　　20　　日
                                    書記官  邱美嫆

附表一（民國/新臺幣）：  編號 內容 001 一、先位聲明： 　㈠被告應給付原告400萬元，及自起訴狀繕本送達翌日起至清償日止，按週年利率5％計算之利息。 　㈡被告應自110年1月11日起至遷讓返還門牌號碼臺北市○○區○○路00巷00號1樓及地下1樓（下稱系爭房屋）之日止，按月給付10萬5,000元予原告。 二、備位聲明： 　㈠兩造就系爭房屋之租賃契約應自起訴狀繕本送達翌日起終止。 　㈡被告應自110年1月11日起至遷讓返還系爭房屋之日止，按月給付10萬5,000元予原告。 　㈢被告應將系爭房屋回復原狀並全部遷讓返還原告。 002 ㈠被告應給付原告400萬元，及自起訴狀繕本送達翌日起至清償日止，按週年利率5％計算之利息。 ㈡被告應自110年1月1日起至清償20萬元之日止，按月給付10萬元予原告。 ㈢願供擔保請准宣告假執行。 

附表二（民國/新臺幣）：   編號 期間 每月租金 001 108年9月11日至109年9月10日 100,000元 002 109年9月11日至111年9月10日 105,000元 003 111年9月11日至113年9月10日 110,000元